臺灣高等法院刑事判決
109年度侵上訴字第228號
上  訴  人  
即  被  告  AW000-A108128A (真實姓名年籍詳卷) 
上列上訴人即被告因家暴妨害性自主案件，不服臺灣新北地方法
院109年度侵訴字第20號，中華民國109年6月18日第一審判決（
起訴案號：臺灣新北地方檢察署108年度偵字第24412號），提起
上訴，本院判決如下：
    主  文
原判決撤銷。
代號AW000-A108128A號犯強制猥褻罪，共貳罪，各處有期徒刑陸
月；如易科罰金，各以新臺幣壹仟元折算壹日。應執行有期徒刑
捌月，如易科罰金，以新臺幣壹仟元折算壹日；緩刑參年，緩刑
期內付保護管束，並應完成加害人處遇計畫，且應於本判決確定
之日起壹年內，完成貳堂之法治教育課程。
    犯罪事實
一、代號AW000-A108128A（真實姓名年籍詳卷，下稱甲男）為代
    號AW000-A108128 （真實姓名年籍詳卷，下稱A女）前夫（
    下稱A夫）之父親，A女於民國103年10月15日與A夫離婚後，
    為就近照顧與A夫所生之未成年子女（下稱A子），仍與甲男
    、甲男之母同住在甲男位於新北市新莊區住處（地址詳卷）
    ，2人屬家庭暴力防治法第3條第2、3款所定之家庭成員關係
    ，竟分別為以下行為：
(一)於108年5月5日23時許，A女下班後進入甲男房間欲察看A子
    入睡情形，恰撞見甲男於房內電腦螢幕停格於A片之畫面，A
     女雖略感尷尬，但因已與甲男同住4、5年，心知甲男離婚
    後均自行解決生理需求，且甲男先前未曾對其有何逾矩行為
    ，遂於甲男關閉螢幕後，仍坐在甲男床邊看A子睡覺，甲男
    則在床邊板凳上吃宵夜。詎甲男竟基於強制猥褻之犯意，起
    身坐到床邊，對A女說「讓我抱一下」等語，並伸手自A女之
    側胸上方摸至後背，作勢要擁抱A女，A女見狀驚恐以雙手環
    抱胸前抵抗，甲男遂順勢向前以其身體將A女壓倒在甲男床
    上，使A女無法掙脫，以此違反A女意願之方法，而為猥褻行
    為得逞。嗣因A女不斷掙扎並要求甲男停止，甲男始起身讓A
     女離開其房間。
(二)A女離開甲男房間後，返回自己房間，待心情稍微平復，前
    往浴室盥洗。惟當A女盥洗完欲返回A女房間休息時，甲男另
    基於強制猥褻之犯意，尾隨A女返回A女房間，趁A女來不及
    將其房門關上，甲男即強行伸手作勢欲擁抱A女，並再度將A
     女壓倒在A女床上，A女則側身及以手護胸抵抗，以此違反A
     女意願之方法，再次為猥褻行為得逞。
二、案經A女訴由新北市政府警察局新莊分局報告臺灣新北地方 
     檢察署（下稱新北地檢）檢察官偵查起訴。
    理  由
壹、程序部分：
一、被害人保護：按因職務或業務知悉或持有性侵害被害人姓名
    、出生年月日、住居所及其他足資識別其身分之資料者，除
    法律另有規定外，應予保密。行政機關、司法機關及軍法機
    關所製作必須公示之文書，不得揭露被害人之姓名、出生年
    月日、住居所及其他足資識別被害人身分之資訊，性侵害犯
    罪防治法第12條第1項、第2項定有明文。查本案被告甲男涉
    犯性侵害犯罪防治法第2條第1項所列舉之性侵害犯罪，本案
    判決書屬需對外公示之文書，為免被害人即證人A女（下稱A
    女）之身分資訊曝光，自不得揭露A女之真實姓名年籍、住
    址等身分相關資訊，且因被告甲男(下稱被告)與告訴人A 女
    前有姻親關係，證人AW000-A108128B即A女之二表哥（下稱B
    男）與A女亦有親戚關係，若揭露甲男、B男之姓名等相關人
    別資訊，亦有揭露告訴人A女身分之虞，依上開規定，亦均
    不予揭露，並分別以前揭代號或稱謂代之，合先敘明。故本
    案被告甲男（下稱被告）、證人A女之二表哥B男之姓名等相
    關資料，爰依上開規定不予完整記載，或另以代號替之（各
    代號所對應之真實姓名年籍等資料詳偵卷證物袋內之各該代
    號與真實姓名對照表）。
二、證據能力：本件認定犯罪事實所引用之證據，皆無證據證明
    係公務員違背法定程序所取得。又檢察官、被告於本院審理
    時均同意作為證據（本院卷第136至138頁），本院審酌該等
    證據製作時之情況，尚無顯不可信與不得作為證據之情形，
    亦無違法不當與證明力明顯過低之瑕疵，且與待證事實具有
    關聯性，認為以之作為證據應屬適當，依刑事訴訟法第158
    條之4反面解釋及第159條之5規定，認均有證據能力。
貳、實體部分：
一、認定犯罪事實之證據及理由：
    訊據被告就被訴2次強制猥褻犯行，業於本院準備及審理程
    序坦認無訛（本院卷第112至113、136、139、140頁），核
    與A女迭於偵查及原審審理時所為證述情節相符（新北地檢1
    08度偵字第24412號卷，下稱偵卷，第31至34頁；原審卷第1
    01至112頁），另據證人B男於偵查中證稱：A女於108年5月6
    日打電話給我，說有事情要講，A女語氣聽起來怪怪的，我
    就開車去找A女，A女在車上說遭被告強壓推不開，被告有說
    一些不尊重的話，A女邊講邊哭，情緒很低落，因此我和哥
    哥（按即A女之大表哥）決定陪A女回被告住處收行李離開等
    語綦詳（偵卷第34頁）。可知B男於案發隔日因接獲A女來電
    ，聽聞A女於電話中語氣有異，隨即趕與A女碰面，親眼目睹
    A女情緒低落，且陳述遭被告壓住身體及言語輕薄之過程時
    ，確情緒潰堤之哭泣反應，核與A女上開於偵查及原審審理
    時所證述遭被告強制猥褻之驚懼、恐慌反應相互吻合。另以
    A女於案發隔日即108年5月6日即攜A子倉皇搬離已立身安居
    長約5年之上址住處，此經A女及B男於偵查及審理中證述明
    確，被告於原審準備程序中對此亦坦認不諱（原審卷第60頁
    ），益徵A女確實遭被告所為強制猥褻犯行對待，始有倉皇
    攜A子迅速搬離被告住處以避禍之舉措，足見A女前揭指述，
    當非子虛。再者，被告對A女於案發後1至2個禮拜之間，有
    以Messenger通訊軟體質疑，並對被告於案發時點對其所為
    強制猥褻犯行表達不滿之時，被告並未有任何反駁或否認之
    回應，亦有Messenger對話紀錄截圖1份在卷可參（偵卷不公
    開卷第43至45頁），足見A女因遭被告踰矩侵犯，久久未能
    釋懷，亦難再信任被告與被告同住，被告於上開對話中，對
    於A女之猥褻指控，則未予否認，足徵A女於上開偵查及原審
    審理時所為之證述內容，尚非虛妄，應可採信。從而，被告
    於本院準備及審理程序中所為之自白，核與事證相符，堪予
    採信。本案事證已臻明確，被告如犯罪事實欄一㈠㈡所載強制
    猥褻犯行，均堪認定，應予依法論科。
二、論罪科刑
(一)按刑法所處罰之強制猥褻罪，係指性交以外，基於滿足性慾
    之主觀犯意，以違反被害人意願之方法所為，揆其外觀，依
    一般社會通念，咸認足以誘起、滿足、發洩人之性慾，而使
    被害人感到嫌惡或恐懼之一切行為而言（最高法院107年度
    台上字第1075號判決意旨參照）。經查，被告於正值觀覽成
    人影片之際，竟對於曾有直系姻親關係屬晚輩之A女出言「
    讓我抱一下」等語，又違反A女意願，於犯罪事實欄一㈠㈡對A
    女為前揭摟抱肢體碰觸，復以身體將A女壓制在床上，客觀
    上已足以引起一般人性慾，且以被告當時口出「讓我抱一下
    」等語，足見被告主觀上亦係為宣洩慾念，基於猥褻之犯意
    而為前揭行為，自屬猥褻行為無疑。次按而被告為A女之前
    公公，兩人案發時有同居關係，並曾為直系姻親，為家庭暴
    力防治法第3條第2、3款所定之家庭成員。故核被告就犯罪
    事實欄一㈠㈡所為，均係犯刑法第224條之強制猥褻罪，且係
    家庭成員間實施身體上不法侵害之行為，屬家庭暴力防治法
    第2條第2、3款之家庭暴力罪。惟因家庭暴力防治法對於家
    庭暴力罪並無科處刑罰之規定，自仍應依刑法第224條予以
    論罪科刑。
(二)起訴書雖認被告於犯罪事實欄一㈠㈡對A女所為2次強制猥褻行
    為，係基於單一犯意，於密切接近之時、地所為，並侵害同
    一A女之法益，應論以接續犯之一罪等語。惟按所謂接續犯
    ，係指數行為於同時同地或密切接近之時地實行，侵害同一
    之法益，各行為之獨立性極為薄弱，依一般社會健全觀念，
    在時間差距上，難以強行分開，在刑法評價上，以視為數個
    舉動之接續施行，合為包括之一行為予以評價，較為合理，
    始屬接續犯，而為包括之一罪。如行為人先後數行為，在客
    觀上係逐次實行，侵害數個同性質之法益，其每一前行為與
    次行為，依一般社會健全觀念，在時間差距上，可以分開，
    在刑法評價上各具獨立性，每次行為皆可獨立成罪，自應按
    照其行為之次數，予以一罪一罰（即分論併罰）（最高法院
    108年台上字第60號判決意旨參照）。經查，依A女所為指述
    各節(原審卷第102至104頁），足見犯罪事實欄一㈠㈡之犯罪
    時間已有相當間隔，其間A女復有沐浴後返回自已房間之行
    為，地點亦有不同，且被告於犯罪事實欄一㈠在其房間內強
    制猥褻A女得逞後，已起身讓A女自行離去，則被告於A女盥
    洗後，再次尾隨進入A女房間內為第2次強制猥褻行為，顯係
    另行起意，自無從包括評價而論以一罪，應予分論併罰，起
    訴書該部分所載，尚有未洽，附此敘明。
三、撤銷原判決及量刑之理由：
(一)原審認被告犯行明確，而予論罪科刑，固非無見。惟：被告
    於上訴後，已坦認犯行，且與A女成立調解，賠償A女新臺幣
    （下同）20萬元，且如數給付完畢等節，有本院調解筆錄存
    卷可參（本院卷第129頁），此項被告犯後態度乃原審未及
    審酌，所為量刑即有未洽。被告上訴請求從輕量刑為有理由
    。原判決既有前開未及審酌之處，自應由本院將原判決予以
    撤銷改判。
(二)爰以行為人之責任為基礎，審酌被告為A女之長輩，彼此互
    動應謹守男女份際，被告竟為圖一己性慾之滿足，對A女為2
    次強制猥褻犯行，所為敗壞社會善良風俗，並對A女身心造
    成相當之創傷，實有不該；兼衡其犯罪動機、目的、幸手段
    尚非兇暴，犯後終能坦承，懺己罪行，且於調解成立之當日
    即依調解筆錄內容如數賠償A女，已徵其悔悟之心，自陳國
    小畢業、打零工、月收入3萬元左右、需扶養照顧90餘歲的
    母親之智識程度及生活狀況之態度(本院卷第139頁)等一切
    情狀，各量處如主文第2項所示之刑，並定其應執行刑，且
    分別諭知易科罰金之折算標準，以資懲儆。
四、緩刑及緩刑期內付保護管束應遵守事項之宣告：
(一)緩刑向來被認為是一種刑罰的節制措施，宣告緩刑與否，乃
    法院依職權得自由裁量之事項，不完全以刑事被告已否與被
    害人成立和解賠償損失為其法定要件（最高法院77年度台上
    字第5672號判決意旨參照），且由於刑罰之執行往往伴隨負
    面作用，對於沒有必要執行刑罰之人，或刑罰規制效果不彰
    之人，若能給予緩刑，並在宣告緩刑的同時，要求行為人履
    行或遵守各種事項，使得緩刑在犯罪控制上的作用，實際上
    早已超越了節制刑罰的目的，而參雜了道德教化、懲罰、保
    安處分、回復且衡平法秩序等多重性質，在有罪必罰的觀念
    與嚴罰化的社會氛圍下，此種處遇使得緩刑反而成為擴張國
    家懲罰機制與強化規範目的功能。 
(二)末查，被告在5年內未曾因故意犯罪受有期徒刑以上刑之宣
    告，有本院被告前案紀錄表(本院卷第43至46頁)附卷足憑，
    其因一時失慮致罹刑典，終能坦承犯行，顯現思過誠意，已
    如前述，且與A女成立調解，如數賠償，詳如前述；本案被
    告確曾在A女與其子離婚後，持續照料A女之子，彼此間曾有
    之姻親關係，在有後嗣之狀況下，本就難以斷絕，本案經被
    告悔過之前提下，為求親緣關係之修復，衡以本案被告年近
    65歲，已甚高齡，施以原判決主文所示之中期自由刑，如被
    告必須入監執行，則將有可能產生諸多流弊：對於初犯者，
    若輕易施以該中期自由刑，將使其喪失對拘禁之恐懼，減弱
    其自尊心；且執行機構設施、人力有限，難以對受刑人全面
    達到教化之效果，因此似此中期自由刑既無益於改善受刑人
    惡性，又無威嚇之效果，基此本院認被告經此偵、審程序及
    科刑宣告之教訓後，當能知所警惕，本院認其宣告之刑以暫
    不執行為適當，爰依刑法第74條第1項第2款之規定，併諭知
    緩刑3年，以勵自新。再考量為防止被告再犯暨使被告確實
    知所警惕，並深刻瞭解法律規定及守法之重要性，爰依刑法
    第74條第2項第8款規定命其應自本判決確定之日起1年內完
    成法治教育課程2堂，並依刑法第93條第1項第2款規定，諭
    知緩刑期間付保護管束，俾由執行機關能予適當督促，且由
    觀護人給予適時之協助與輔導，以期導正及建立其正確法律
    觀念，倘被告於緩刑期間違反上述負擔情節重大，足認原宣
    告之緩刑難收其預期效果，而有執行刑罰之必要者，得依刑
    法第75條之1第1項第4款規定，撤銷其緩刑宣告，附予敘明
    。
(三)再者，因被告與A女間具有家庭暴力防治法第3條第2、3款所
    定之家庭成員關係，除依刑法第93條第1項第1款為緩刑期間
    付保護管束之宣告外，另應依家庭暴力防治法第38條第1項
    規定，在宣告緩刑時，緩刑期間內並應一併諭知付保護管束
    。本院審酌被告之犯罪動機及情節，以及A女已搬離被告居
    所，與被告並無恆久經常接觸之事實，惟為導正被告偏差行
    為，以使被告有機會調整自我身心，強化其行為管理能力，
    俾期未來能修復與A女關係之裂痕，降低發生家庭暴力之危
    險性，亦不致A女再次受到傷害，爰依家庭暴力防治法第38
    條第1項、第2項第5款，併諭知緩刑期內付保護管束，並應
    完成加害人處遇計畫，以觀後效。又被告於付緩刑保護管束
    期間如違反上述保護管束應行遵守事項情節重大者，得依家
    庭暴力防治法第38條第5項規定，撤銷其緩刑之宣告，併此
    敘明。
據上論斷，應依刑事訴訟法第369條第1項前段、第364條、第299
條第1項前段，刑法第224條、第51條第5款、第41條第1項前段、
第8項、第74條第1項第2款、第2項第8款、第93條第1項第1款、
第2款，家庭暴力防治法第38條第1項、第2項第5款，判決如主文
。
本案經檢察官鄧媛、邱稚宸提起公訴，檢察官鄭堤升到庭執行職
務。
中　　華　　民　　國　　109 　年　　10　　月　　29　　日
                  刑事第三庭    審判長法  官  張惠立
                                      法  官  張江澤
                                      法  官  劉兆菊
以上正本證明與原本無異。
如不服本判決，應於收受送達後20日內向本院提出上訴書狀，其
未敘述上訴之理由者並得於提起上訴後20日內向本院補提理由書
（均須按他造當事人之人數附繕本）「切勿逕送上級法院」。
                                      書記官  陳佳微
中　　華　　民　　國　　109 　年　　10　　月　　29　　日
附錄：本案論罪科刑法條全文　　　　　　　　　　　　　　　
中華民國刑法第224條（強制猥褻罪）
對於男女以強暴、脅迫、恐嚇、催眠術或其他違反其意願之方法
，而為猥褻之行為者，處6月以上5年以下有期徒刑。